臺灣高等法院刑事判決
111年度上訴字第3652號
上  訴  人  
即  被  告  林威良

上列上訴人因詐欺等案件，不服臺灣新北地方法院111年度金訴
字第1063號，中華民國111年8月8日第一審判決（起訴案號：臺
灣新北地方檢察署110年度偵字第48153號），提起上訴，本院判
決如下：
    主  文
上訴駁回。                                              
    理  由
一、按依刑事訴訟法第350條、第361條、第362條、第367條規定
    ，不服地方法院之第一審判決而上訴者，須提出上訴書狀並
    應敘明具體理由，此為上訴必備之程式；倘已提出上訴理由
    ，但所提非屬具體理由者，則由第二審法院以上訴不合法律
    上之程式判決駁回。又按「所稱『具體理由』，並不以其書狀
    應引用卷內訴訟資料，具體指摘原審判決不當或違法之事實
    ，亦不以於以新事實或新證據為上訴理由時，應具體記載足
    以影響判決結果之情形為必要。但上訴之目的，既在請求第
    二審法院撤銷或變更第一審之判決，所稱『具體』，當係抽象
    、空泛之反面，若僅泛言原判決認事用法不當、採證違法或
    判決不公、量刑過重等空詞，而無實際論述內容，即無具體
    可言。從而，上開法條規定上訴應敘述具體理由，係指須就
    不服判決之理由為具體之敘述而非空泛之指摘而言。」（最
    高法院106年度第8次刑事庭會議決議意旨參照），亦即所謂
    具體理由，必係依據卷內既有訴訟資料或提出新事證，指摘
    或表明第一審判決有何採證認事、用法或量刑等足以影響判
    決本旨之不當或違法，而構成應予撤銷之具體事由，始克當
    之；倘僅泛言原判決認定事實錯誤、違背法令、量刑過重或
    過輕，而未依上揭意旨指出具體事由，皆難謂係具體理由，
    俾與第二審上訴制度旨在請求第二審法院撤銷、變更第一審
    不當或違法之判決，以實現個案救濟之立法目的相契合，並
    節制濫行上訴（最高法院105年度台上字第1629、1630號判
    決意旨參照）。是以上訴人之上訴書狀或補提之上訴理由書
    ，雖有敘述上訴理由，惟並未具體敘述第一審判決有上述違
    法、不當情形或形式上雖已指出具體事由，然該事由縱使屬
    實，亦不足以認為原判決有何不當或違法者，即與未敘述具
    體理由無異，其所為上訴，即不符合上訴之法定要件。
二、上訴人即被告林威良上訴意旨略以：被告僅圖領價差，所得
    不多，且犯後坦承犯行，供出上游，惡性及侵害法益不大，
    原審量刑過重，請從輕量刑云云。
三、經查：
㈠、本案原判決適用簡式審判程序，依憑被告之自白及證人李芝
    妍、證人即告訴人康麗鳳之證述，以及告訴人所提出之匯款
    憑證、詐欺集團對話訊息翻拍照片、永豐銀行帳戶交易明細
    等證據，認定被告係犯刑法第339條之4第1項第2款之3人以
    上共同詐欺取財罪及違反洗錢防制法第2條第2款規定，而犯
    同法第14條第1項之一般洗錢罪，依刑法第55條想像競合犯
    規定，從一重之三人以上共同詐欺取財罪論處。並說明本案
    因從一重依三人以上共同詐欺取財罪處斷，自無從再適用洗
    錢防制法第16條第2項規定減刑，惟仍將於量刑時予以考量
    。因而量處被告有期徒刑1年2月，並就未扣案之犯罪所得新
    臺幣（下同）2千元沒收，於全部或一部不能沒收或不宜執
    行沒收時，追徵其價額，業已詳述所憑證據及認定之理由。
    從形式上觀察，原判決採證認事及用法，並未違背法令或悖
    離經驗法則、論理法則。
㈡、按量刑之輕重，係屬為裁判之法院得依職權裁量之事項，苟
    其量刑已以行為人之責任為基礎，並斟酌刑法第57條所列一
    切情狀，在法定刑度內，酌量科刑，如無偏執一端，致明顯
    輕重失衡情形，不得遽指為不當或違法（最高法院72年度台
    上字第6696號號判例、99年度台上字第189號、103年度台上
    字第36號判決意旨參照）。又刑罰之量定屬法院自由裁量之
    職權行使，但仍應審酌刑法第57條所列各款事由及一切情狀
    ，為酌量輕重之標準，並非漫無限制，在同一犯罪事實與情
    節，如別無其他加重或減輕之原因，下級法院量定之刑，亦
    無過重或失輕之不當情形，則上級法院對於下級法院之職權
    行使，原則上應予尊重（最高法院年度85台上字第2446號判
    決意旨參照）。查原判決業於理由欄說明：被告不思循正當
    途徑獲取財物，竟為貪圖工作輕易獲得金錢，參與詐欺集團
    ，於本案職司取款車手，共同與詐欺集團成員侵害告訴人之
    財產法益，法紀觀念偏差，助長詐欺犯罪之猖獗，危害社會
    治安，且利用層層轉交現金之方式製造金流斷點，實足增加
    犯罪查緝之困難，惟考量被告於偵查、審理始終坦承全部犯
    行，尚有悔意。再審酌本案尚未與告訴人和解，賠償告訴人
    所受之損害，暨衡酌被告自承高中肄業、目前無業、經濟狀
    況勉持，暨被告之犯罪目的、動機、情節、手段、犯罪所得
    之金額、角色分工等情狀，量處被告如上所述之刑。顯已基
    於行為人之責任基礎，斟酌刑法第57條各款事由，基於刑罰
    目的性之考量、刑事政策之取向以及行為人刑罰感應力之衡
    量等因素而為刑之量定，並未逾越法定刑度，客觀上並無量
    刑畸重畸輕之裁量權之濫用，而無顯然失出或有失衡平之情
    事。上訴意旨所指被告坦承不諱、犯罪所得之金額、角色分
    工等情，已業據原審審酌在案。至被告所稱之供出上游，實
    僅說出上手綽號，並不知其真實姓名年籍（見偵查卷第62頁
    ），況被告所犯之罪並無因供出上游而得減刑之規定，故此
    部分上訴意旨亦非可採。被告上訴雖請求從輕量刑，然其並
    未指出原判決之量刑有何不當或違法之處，亦未就其不服原
    判決之理由舉出足為所憑之具體事由，且被告所犯之三人以
    上共同詐欺取財罪，依其情節，並無情輕法重，有傷一般國
    民對於法律之情感，而足以引起社會一般同情之處，尚無顯
    可憫恕之情形，並無依刑法第59條酌減其刑之餘地。是上訴
    意旨請求從輕量刑云云，純屬其個人主觀上對法院量刑之期
    盼，實難認已提出具體理由。　　
四、綜上所述，被告於上訴狀內雖已敘述上訴理由，惟係針對原
    判決得自由裁量以求個案妥當性之量刑事項再為爭執，並非
    依據卷內既有訴訟資料或提出新事證，指摘或表明第一審判
    決有何採證、認事、用法或量刑等足以影響判決本旨之不當
    或違法，要難謂其上訴書狀已經敘述具體理由。揆諸上開規
    定及說明，本件上訴顯無具體理由而不合法定程式，應予駁
    回，並不經言詞辯論為之。
據上論斷，應依刑事訴訟法第367條前段、第372條，判決如主文
。
中　　華　　民　　國　　111 　年　　9 　　月　　30　　日
     　　　　　　 刑事第十六庭  審判長法　官  劉嶽承
                                      法　官  古瑞君
                                      法　官  廖紋妤
以上正本證明與原本無異。
如不服本判決，應於收受送達後20日內向本院提出上訴書狀，其
未敘述上訴之理由者並得於提起上訴後20日內向本院補提理由書
（均須按他造當事人之人數附繕本）「切勿逕送上級法院」。
                                      書記官  江珮菱
中　　華　　民　　國　　111 　年　　10　　月　　3 　　日